臺灣嘉義地方法院民事裁定
111年度補字第377號 
原      告  阿薩投資顧問有限公司

法定代理人  梁家源  


被      告  時陪經  

            蕭張是  

本件當事人間請求確認抵押權不存在等事件，本院裁定如下：
　　主　文
原告應於收受本裁定送達後五日內，補繳第一審裁判費新臺幣(
下同)11,989元，逾期不繳，即駁回其訴。
    理  由
一、原告之訴，有起訴不合程式或不備其他要件者，法院應以裁
    定駁回之。但其情形可以補正者，審判長應定期間先命補正
    。民事訴訟法第249條第1項第6款有明文規定。又提起民事
    訴訟，應依民事訴訟法第77條之13規定繳納裁判費；訴訟標
    的之價額，由法院核定；核定訴訟標的之價額，以起訴時之
    交易價額為準；無交易價額者，以原告就訴訟標的所有之利
    益為準；以一訴主張數項標的者，其價額合併計算之，但所
    主張之數項標的互相競合或應為選擇者，其訴訟標的價額，
    應依其中價額最高者定之；因債權之擔保涉訟，以所擔保之
    債權額為準，如供擔保之物其價額少於債權額時，以該物之
    價額為準，民事訴訟法第77條之1第1項、第2項、第77條之2
    第1項及第77條之6均有明文。
二、債權人代位債務人對第三人起訴，係以債務人與第三人間之
    債權債務關係為訴訟標的，故代位訴訟之標的價額，應就債
    務人與第三人間權利義務關係定之（最高法院108年度台抗
    字第1042號裁定參照）。又當事人請求雖屬不同訴訟標的，
    惟自經濟上觀之，其訴訟目的一致，不超出終局標的範圍，
    其訴訟標的之價額，應擇其中價額較高者定之(最高法院95
    年台抗字第64號、102年度台抗字第458號裁定意旨參照)。
三、原告訴之聲明第1項及第2項是請求確認被告蕭張是以債務人
    莊汪玉蘭所有坐落嘉義縣阿里山鄉達邦段（下稱同段）193
    、195、196、205-3、205-4、205-5、206-3、206-5、206-6
    、218、234、234-1、234-2、251地號土地，權利範圍4分之
    1，以及債務人莊汪玉蘭、莊寶梅公同共有坐落同段205-3、
    205-4、205-5、206-3、206-5、206-6、218、234、234-1、
    234-2、251地號土地，權利範圍公同共有4分之1，於民國83
    年12月28日設定登記抵押權及所共同擔保新臺幣（下同）60
    萬元的債權不存在，又因上開土地價額高於該抵押權所擔保
    的債權額，因此此部分訴訟標的價額核定為60萬元。
四、原告訴之聲明第3項是確認被告時陪經以債務人莊汪玉蘭所
    有坐落同段196、218、234、234-1、234-2、251地號土地，
    權利範圍4分之1，於91年3月26日讓與登記抵押權及所共同
    擔保新臺幣80萬元的債權不存在，又上開土地價額為505,36
    5元【計算式：（196地號土地面積6,010平方公尺×公告現值
    130元/每平方公尺×債務人莊玉蘭應有部分1/4）＋（218地號
    土地面積3,962平方公尺×公告現值160元/每平方公尺×債務
    人莊玉蘭應有部分1/4）＋（234地號土地面積1,322平方公尺
    ×公告現值130元/每平方公尺×債務人莊玉蘭應有部分1/4）＋
    （234-1地號土地面積2平方公尺×公告現值160元/每平方公
    尺×債務人莊玉蘭應有部分1/4）＋（234-2地號土地面積576
    平方公尺×公告現值160元/每平方公尺×債務人莊玉蘭應有部
    分1/4）＋（251地號土地面積2,630平方公尺×公告現值130元
    /每平方公尺×債務人莊玉蘭應有部分1/4）＝505,365元】低
    於該抵押權所擔保的債權額，因此此部分訴訟標的價額核定
    為505,365元。
五、原告訴之聲明第4項是代位債務人莊汪玉蘭、莊寶梅等2人請
    求被告蕭張是、時陪經應將上開2筆抵押權登記分別予以塗
    銷，依照前開說明，應各就被告蕭張是與債務人莊汪玉蘭、
    莊寶梅，被告時陪經和債務人莊汪玉蘭被告史駿毅間權利義
    務關係定之，亦即各按債務人莊汪玉蘭、莊寶梅等2人訴請
    被告蕭張是將上開訴之聲明第1、2項的抵押權的抵押權設定
    登記予以塗銷之訴訟標的價額，以及債務人莊汪玉蘭訴請被
    告時陪經將上開訴之聲明第3項的抵押權的抵押權設定登記
    予以塗銷的訴訟標的價額分別定之。而訴之聲明第1、2項的
    抵押權的擔保物價額高於該抵押權所擔保的債權額，訴之聲
    明第3項抵押權的擔保物價額低於所擔保的債權額，已如前
    述，則原告代位債務人莊汪玉蘭、莊寶梅等2人請求被告蕭
    張是塗銷訴之聲明第1、2項的抵押權的抵押權設定登記的訴
    訟標的價額核定為60萬元；代位莊汪玉蘭請求被告時陪經塗
    銷訴之聲明第3項的抵押權的抵押權設定登記的訴訟標的價
    額核定為505,365元。
六、原告雖然分別以數項聲明請求確認抵押權所擔保債權不存在
    ，以及塗銷抵押權設定登記，但其經濟目的實屬同一，所以
    ，本件訴訟標的價額核定為1,105,365元（計算式：600,000
    元＋505,365元＝1,105,365元），應繳第一審裁判費11,989元
    。本院依民事訴訟法第249條第1項但書之規定，限原告於收
    受本裁定送達5日內向本庭補繳上開裁判費，逾期不繳，就
    駁回原告之訴。
七、依民事訴訟法第249條第1項但書，裁定如主文。　　
中　　華　　民　　國　　111 　年　　11　　月　　30　　日
                  民事第一庭  法　官　吳芙蓉
以上正本證明與原本無異。
如不服本裁定關於核定訴訟標的價額部分，應於送達後10日內向
本院提出抗告狀，並繳納抗告費新臺幣1,000元；其餘關於命補
繳裁判費部分，不得抗告。
中　　華　　民　　國　　111 　年　　11　　月　　30　　日
                              書記官　王立梅